臺灣臺北地方法院民事裁定
110年度家提字第17號
聲  請  人  李浩鋒  





上列聲請人因聲請提審事件，本院裁定如下：
  主  文
聲請駁回。
  理  由
一、聲請意旨略以：其係因叫外送遲到，且因已10週未見女兒，
    情緒無法控制，一時思慮未周，方持小刀至一樓與人發生爭
    執，其已對己身行為感到十分抱歉，且有信用卡債務尚待出
    院處理，爰依提審法第1 條規定，聲請提審，以裁定釋放等
    語。
二、按人民被法院以外之任何機關逮捕、拘禁時，其本人或他人
    得向逮捕、拘禁地之地方法院聲請提審；法院審查後，認為
    應予逮捕、拘禁者，以裁定駁回之，並將被逮捕、拘禁人解
    返原解交之機關，提審法第1 條第1 項前段、第9 條第1 項
    後段分別定有明文。又同法第8 條第1 項規定：法院審查逮
    捕、拘禁之合法性，應就逮捕、拘禁之法律依據、原因及程
    序為之，而該條項之立法理由另揭櫫：法院於提審事件中，
    僅應審查有無逮捕、拘禁之法律依據，及逮捕、拘禁之程序
    是否合法，而非認定受逮捕或拘禁之人，有無被逮捕、拘禁
    之本案實體原因，及有無被逮捕、拘禁之必要性，且所採行
    之證據法則，僅以自由證明為足。次按，精神衛生法所稱之
    「嚴重病人」，係指病人呈現出與現實脫節之怪異思想及奇
    特行為，致不能處理自己事務，經專科醫師診斷認定者。而
    同法第41條第1 、2 項及第42條第1 項規定：嚴重病人傷害
    他人或自己或有傷害之虞，經專科醫師診斷有全日住院治療
    之必要者，其保護人應協助嚴重病人，前往精神醫療機構辦
    理住院；前項嚴重病人拒絕接受全日住院治療者，直轄市、
    縣（市）主管機關得指定精神醫療機構予以緊急安置，並交
    由2 位以上直轄市、縣（市）主管機關指定之專科醫師進行
    強制鑑定；緊急安置期間，不得逾五日。
三、經查，聲請人三個月來有明顯幻聽之症狀，復於民國110年9
    月28因餐點外送遲到，情緒憤怒下，持刀找管理員理論，經
    警察帶至臺北市立聯合醫院松德院區(下稱松德醫院)急診及
    住院治療。於住院期間，仍有情緒易怒之情形，因病友擅動
    自己物品，即拉著對方後頸拖至大廳，抓病友頭撞桌腳，且
    威脅要砍掉對方一隻手，因而轉至加護病房。惟聲請人現拒
    絕繼續住院治療，乃予緊急安置，嗣經鑑定，並於同年10月
    12日申請強制住院獲准，此經松德醫院精神專科唐守志醫師
    陳述明確，並提出診斷證明書、強制住院嚴重病人之意見說
    明及 該保護人意見書、精神疾病嚴重病人基本資料暨通報
    表、嚴重病人住院申請書及衛生福利部審查決定通知書、住
    院病歷等件為憑。另徵詢聲請人意見，其亦不否認情緒控制
    能力欠佳等情，足見聲請人確有情緒易怒，難以控制之情事
    ，而有令自己或他人處於危險或不利處境之虞。本院認聲請
    人係經依前揭精神衛生法規定而予緊急安置，嗣並強制住院
    ，其受逮捕、拘禁，具有法律上之依據及原因，且程序上亦
    無違誤之處。從而，聲請人聲請提審，求予釋放，難認有據
    ，應予駁回。爰裁定如主文。
中　　華　　民　　國　　110 　年　　10　　月　　19　　日
                  家事法庭    法  官  陳香文
以上正本係照原本作成。
如不服本裁定應於送達後10日內向本院提出抗告狀。
中　　華　　民　　國　　110 　年　　10　　月　　19　　日
                              書記官  林政毅